臺灣臺北地方法院行政訴訟判決　
111年度交字第219號
原      告  陳郁嵐  


被      告  臺北市交通事件裁決所

代  表  人  蘇福智(所長)    

上列當事人間交通裁決事件，原告不服被告111年3月8日北市裁
催字第22-ZTZA61473號裁決，提起行政訴訟，本院判決如下：
    主  文
原告之訴駁回。
訴訟費用新臺幣參佰元由原告負擔。
    事實及理由
一、程序事項：本件係因原告不服被告依違反道路交通管理處罰
    條例第43條第1項第1款規定所為之裁決，而提起行政訴訟撤
    銷之訴，經核屬於行政訴訟法第237條之1第1項第1款規定之
    交通裁決事件（道路交通管理處罰條例第8條規定之範圍）
    ，自應依行政訴訟法第2編第3章規定之交通裁決事件訴訟程
    序。另本件依兩造提出之卷內證據資料，事證已甚明確，本
    院爰依同法第237條之7規定，不經言詞辯論，逕為判決。
二、事實概要：原告於民國110年12月10日16時24分許，駕駛車
    牌號碼0000-00號自用小客車（下稱系爭汽車），行經國道3
    號高速公路南向92公里路段，因駕車時一邊開車一邊食用食
    物，原告雙手拿食物食用之時均未放置於方向盤上，而有「
    以危險方式在道路上駕車（駕駛車輛雙手均未放置於方向盤
    上）」之違規行為，由內政部警政署國道公路警察局第六公
    路警察大隊警察大隊（簡稱舉發機關）竹林分隊員警駕駛警
    車目睹認有違規行為後，遂當場攔停舉發，填製內政部警政
    署國道公路警察局掌電字第ZTZA61473號舉發違反道路交通
    管理事件通知單（下稱舉發通知單）予以舉發，並移送被告
    處理。原告嗣於應到案日期前之111年1月10日向被告提出交
    通違規案件陳述書不服舉發，經被告函請舉發機關查明原告
    申訴情節及違規當時情形後，仍認違規屬實，乃依道路交通
    管理處罰條例第43條第1項第1款、第5項（裁決書誤引用「
    第24條」）、第63條第1項（即第63條第1項第3款）等規定
    ，以111年3月8日北市裁催字第22-ZTZA61473號違反道路交
    通管理事件裁決書（即本件「原處分」），裁處原告罰鍰新
    臺幣（下同）1萬8千元，記違規點數3點，並應參加道路交
    通安全講習。原告不服上開原處分，提起本件行政訴訟。
三、本件原告主張經查原告於110年12月10日下午14:30左右自新
    北中和交流道南下前往苗栗途中因整日尚未進食故於途中進
    入至關西服務區購買餐點（麵包、玉米及能量飲料），因考
    量疫情傳染影響故並未於服務區内用餐，購買後即返回車上
    繼續南下並於行駛途中一邊進食，在離開關西服務區後約16
    :00左右，途中發現有國道警車跟隨在右側約10多分鐘後突
    然示意原告靠向路肩停車並告知原告因危險駕駛而逕行舉發
    開單，原告當下立即表明國道員警開單原因舉發不合法並表
    明不合法之原因，但國道員警執意開單，原告亦表明將提出
    申訴以維護原告權益，其原因如下：
（一）原告於離開關西服務區後一直駕駛在國道的中線道，期間
      皆未有蛇行、超速、任意變換車道、逼車…等任何危險駕
      駛行為，並在速限内在同一車道上一直與前車保持安全距
      離行使，何以認定原告有危險駕駛之違規行為。
（二）以員警所述其以科學儀器採證，而其儀器是為一般手機拍
      攝錄影，其儀器是否有符合國家統一設備認證之標準？若
      其設備未符合認證標準其所拍攝之影像亦可能產生偏差尤
      其又是在雙方車輛行駛中時錄影，故其影像難認可為舉發
      之證物。
（三）原告所駕駛之車輛為2002年出廠，其已是20年的老舊車款
      且並未搭載自動駕駛功能，試問原告如何在駕駛車輛行進
      中時雙手未放在方向盤上駕駛卻能保持在速限内於同一車
      道進行並與前車保持安全距離？
（四）其開單員警所述依據處罰條例第43條第一項第一款「危險
      駕致」行為之樣態多端，無法一一列舉，故以概括立法方
      式為之。說明其舉發員警所定義危險駕駛含義更無法條依
      據，是否以每個舉發員警個人主觀意識而定義違規事由及
      程度但並無統一法規標準？（如酒駕、超速、違規停車）
      故此亦違反法條定義之精神。
（五）另處罰條例中並未有規定駕駛不能於行駛中飲食，且原告
      在駕駛未有搭載自動駕駛功能的車輛於行駛中時並未有任
      何蛇行、超速、任意變換車道、逼車…等危險駕駛行為，
      原告不可能在雙手未置放在方向盤上還使原告車輛皆在速
      限内維持在同一車道並與前車保持安全距離行駛，縱使有
      因飲食而短暫數秒交替換手拿取食物或飲水其並非長時間
      未將手放置方向盤上駕駛車輛，其事實與舉發員警認定違
      規事由有誤。原告並聲明：原處分撤銷。
四、被告則答辯以：
（一）本案相關法條：
　　1.道路交通管理處罰條例第43條第1項第1款規定：「汽車駕
      駛人，駕駛汽車有下列情形之一者，處新臺幣6,000元以
      上2萬4,000元以下罰鍰，並當場禁止其駕駛：一、在道路
      上蛇行，或以其他危險方式駕車」。　　
    2.處罰條例第63條第1項第3款規定：「汽車駕駛人有下列各
      款所列條款之一者，除依原條款處罰鍰外，並予記點：三
      、有第43條、第53條或第53條之1情形之一者，各記違規
      點數3點」。
　　3.道路交通安全規則第94條第3項規定：「汽車行駛時，駕
      駛人應注意車前狀況及兩車並行之間隔，並隨時採取要之
      安全措施，不得在道路上蛇行，或以其他危險方式駕車」
      。　　
（二）案據舉發機關查復略以：
　　1.查本違規案係舉發機關執勤員警於110年12月10日16時24
      分許，在國道3號公路南向92公里路段，發現系爭汽車以
      其他危險方式駕車(旨揭車輛駕駛雙手均未放置方向盤)，
      遂以科學儀器採證，並於國道3號公路南向95公里之避車
      彎內依法攔查，攔停後當場告知違規事實，依法舉發違規
      行為，違規單當場交付(通知)原告簽收(移送聯有甲○○簽
      名可稽)，並無不當。
　　2.有關原告提出之陳述，說明如下：
　　(1)有關原告提出之陳述，不能作為阻卻違規之理由，故舉
       發機關尚無法據以憑辦，合先敘明。　　　
　　(2)次查處罰條例第43條第1項第1款之「危險駕駛」行為之
       態樣多端，無法一一列舉，故以概括立法方式為之，所
       謂「以其他危險方式駕車」，乃指除在道路上蛇行以外
       ，其他客觀上足認對於其他道路使用人造成生命、身體
       危害之駕駛行為而言。
　　(3)另經重複審視本案執勤員警所提供之採證影像畫面，系
       爭汽車行經前述路段，確實一邊開車一邊吃玉米，且原
       告之雙手在拿玉米，均未放置於方向盤上。
　　(4)原告雙手未放置方向盤上，於駕駛車輛而言，係無法立
       即作為變換方向或防禦駕駛作準備，當然屬於危險駕駛
       行為，足以影響或危及其他用路人之行車安全，置自己
       以及所有用路人之生命、身體安全於不顧，自屬在道路
       上之危險駕駛行為。
　　(5)另查，危險之發生往往均係在一瞬間，原告當時未將雙
       手放置方向盤，此實足以造成相當之危險，並未僅因車
       子一直維持在同一車道，即謂非屬危險行為，併予敘明
       。
　　3.此有舉發機關111年2月10日國道警六交字第1116700170號
      函、內政部警政署國道公路警察局掌電字第ZTZA61473號
      舉發通知單移送聯及採證影片光碟在卷可稽。　 　　　
（三）另查本案舉發機關係依據處罰條例第7條第1項規定：「道
      路交通管理之稽查，違規紀錄，由交通勤務警察，或依法
      令執行交通稽查任務人員執行之」之職權當場攔停原告舉
      發交通違規，非屬處罰條例第7條之2第2項規定之科學儀
      器逕行舉發案件；另依臺灣高等法院101年度交抗字第602
      號交通事件裁定書內容（略以）：交通違規常發生於一剎
      那之間，舉發交通違規本有其機動性，難期所有舉發地點
      均恰有設置拍照設備可供援用，倘一律要求值勤警員均應
      以拍照之方式舉證交通違規，亦未免與執行勤務之實況相
      扞格。是以就超速、酒醉駕車等違規行為而言，固非輔以
      科學工具，難以僅憑執勤者之五官知覺判斷之，惟就闖紅
      燈、蛇行駕駛與不服取締稽查而逃逸等違規行為而言，單
      憑執勤者之目擊即可確定，並非每件違規行為均須以照相
      或尚須其他證據舉發，始可認定之。再者，如若原告有飲
      食需求，雖因疫情關係但仍可於原告所陳停放服務區之系
      爭汽車內獨立空間食用(可於系爭汽車停放期間食用完畢
      後再行駕駛)，且原告既將系爭汽車停於關西服務區，何
      需急忙邊開車邊飲食徒增道路交通安全危險。又原告既為
      合法考領普通小型車駕駛執照之人，有駕駛人基本資料為
      憑，對上述規定應知之甚詳，並應確實遵守。是原告前揭
      所述，皆為事後矯飾之詞，委無足取，舉發機關依處罰條
      例第43條第1項第1款舉發並無違誤。另依前揭規定舉發機
      關依處罰條例第63條第1項第3款規定記違規點數3點，並
      無違法之情事。被告並聲明：駁回原告之訴。
五、本院之判斷：
（一）按「汽車駕駛人，駕駛汽車在道路上蛇行，或以其他危險
      方式駕車者，處六千元以上二萬四千元以下罰鍰，並當場
      禁止其駕駛」、「汽車駕駛人違反第一項、第三項規定者
      ，應接受道路交通安全講習；未滿十八歲之人，其與法定
      代理人或監護人依第二十一條規定應同時施以道路交通安
      全講習，並得由警察機關公布其法定代理人或監護人姓名
      」、「汽車駕駛人有下列各款所列條款之一者，除依原條
      款處罰鍰外，並予記點：三、有第四十三條、第五十三條
      或第五十四條情形之一者，各記違規點數三點」，道路交
      通管理處罰條例第43條第1項第1款、第5項、第63條第1項
      第3款分別定有明文。又按「汽車行駛時，駕駛人應注意
      車前狀況及兩車並行之間隔，並隨時採取要之安全措施，
      不得在道路上蛇行，或以其他危險方式駕車」，道路交通
      安全規則第94條第3項定有明文。
（二）又按違反道路交通管理事件統一裁罰基準及處理細則第 1
      條規定：「本細則依道路交通管理處罰條例第92條第 4項
      規定訂定之」、第2條第1項、第2項規定：「處理違反道
      路交通管理事件之程序及統一裁罰基準依本細則之規定辦
      理。前項統一裁罰基準，如附件違反道路交通管理事件統
      一裁罰基準表」，核上開統一裁罰基準及處理細則之規定
      ，就其立法目的及功能，乃為防止處罰機關枉縱或偏頗，
      依道路交通管理處罰條例第92條第4項所授權交通部會同
      內政部訂定「違反道路交通管理事件統一裁罰基準及處理
      細則」及其附件「違反道路交通管理事件統一裁罰基準表
      」，用以維持裁罰之統一性與全國因違反道路交通管理事
      件受處罰民眾之公平，不因裁決人員不同，而生偏頗，寓
      有避免各監理機關於相同事件恣意為不同裁罰之功能，並
      非法所不許，於憲法上保障人民財產權之意旨並無牴觸（
      此並有司法院釋字第511號解釋意旨理由足資參照），並
      無違反法律保留原則。再依本件違規行為時點之違反道路
      交通管理事件統一裁罰基準表記載，汽車駕駛人在道路上
      以危險方式駕車，違反道路交通管理處罰條例第43條第1
      項第1款規定，於期限內繳納或到案聽候裁決者，應處罰
      鍰18,000元，記違規點數3點，並應接受道路交通安全講
      習。核此規定，既係基於母法之授權而為訂定，且就違反
      道路交通管理事件統一裁罰基準及處理細則附件所示統一
      裁罰基準表中有關道路交通管理處罰條例第43條第1項第1
      款之裁罰基準內容（基準表就不同違規車種及到案聽候裁
      決之時間與所違規之頻率，其可能衍生危害交通安全之輕
      重不同，而區分(1)機車、汽車、一年內有2次以上第1項
      第1款行為；(2)期限內繳納或到案聽候裁決者、逾越應到
      案期限30日內，繳納罰鍰或到案聽候裁決者、逾越應到案
      期限30日以上60日以內，繳納罰鍰或到案聽候裁決者、逾
      越應到案期限60日以上，繳納罰鍰或逕行裁決處罰者等不
      同罰鍰標準，則其衍生交通秩序危害，既不相同，分別處
      以不同之罰鍰，符合相同事件相同處理，不同事件不同處
      理之平等原則），並未牴觸母法，是被告自得依此基準而
      為裁罰。
（三）經查，原告於110年12月10日16時24分許，駕駛系爭汽車
      ，行經國道3號高速公路南向92公里路段，因駕車時一邊
      開車一邊食用食物，原告雙手拿食物食用之時均未放置於
      方向盤上，而有「以危險方式在道路上駕車（駕駛車輛雙
      手均未放置於方向盤上）」之違規行為，由舉發機關竹林
      分隊員警駕駛警車目睹認有違規行為後，遂當場攔停舉發
      ，填製內政部警政署國道公路警察局掌電字第ZTZA61473
      號舉發通知單予以舉發，並移送被告處理。原告嗣於應到
      案日期前之111年1月10日向被告提出交通違規案件陳述書
      不服舉發，經被告函請舉發機關查明原告申訴情節及違規
      當時情形後，仍認違規屬實，乃依道路交通管理處罰條例
      第43條第1項第1款、第5項（裁決書誤引用「第24條」）
      、第63條第1項（即第63條第1項第3款）等規定，以原處
      分裁處原告罰鍰1萬8千元，記違規點數3點，並應參加道
      路交通安全講習等情，有原告交通違規案件陳述書（本院
      卷第55-56頁）、舉發通知單（本院卷第57、69頁）、駕
      駛人基本資料單（本院卷第59頁）、舉發機關111年2月10
      日國道警六交字第1116700170號函（本院卷第63-64頁）
      、採證錄影光碟（本院卷第65頁檔案附件袋）、採證錄影
      翻拍照片（本院卷第71頁）、原處分與送達證書（本院卷
      第75、77頁）在卷可憑，核堪採認。　　　
（四）原告主張稱其於110年12月10日下午14:30左右自新北中和
      交流道南下前往苗栗途中因整日尚未進食故於途中進入至
      關西服務區購買餐點（麵包、玉米及能量飲料），因考量
      疫情傳染影響故並未於服務區内用餐，購買後即返回車上
      繼續南下並於行駛途中一邊進食，在離開關西服務區後約
      16:00左右，途中發現有國道警車跟隨在右側約10多分鐘
      後突然示意原告靠向路肩停車並告知原告因危險駕駛而逕
      行舉發開單。原告於離開關西服務區後一直駕駛在國道的
      中線道，期間皆未有蛇行、超速、任意變換車道、逼車…
      等任何危險駕駛行為，並在速限内在同一車道上一直與前
      車保持安全距離行敬，何以認定原告有危險駕駛之違規行
      為云云。惟經本院勘驗卷附採證錄影光碟，勘驗結果為「
      光碟中共有『影片(1).mp4』、『影片(2).mp4』、『影片(3).m
      p4』、『影片(4).mp4』、『影片(5).mp4』等5個影片檔案。所
      有影片應均為員警之科學儀器所拍攝。『影片(1).mp4』、『
      影片(2).mp4』影片檔案呈現畫面中白色小客車在高速公路
      行駛過程、駕駛人手持食物食用並未把手放在方向盤上。
      『影片(3).mp4』、『影片(4).mp4』、『影片(5).mp4』影片檔
      案則呈現系爭汽車被員警攔停停放路邊，駕駛人即原告坐
      在系爭汽車駕駛座上與員警對話，現場員警並製發及列印
      舉發通知單交由原告簽收」等情，有本院勘驗筆錄可憑（
      本院卷第83頁）。參諸卷附採證錄影光碟勘驗內容，以及
      舉發機關111年2月10日國道警六交字第1116700170號函記
      載「另經重複審視本案執勤員警所提供之採證影像畫面，
      旨揭車輛駕駛行經前述路段，確實一邊開車一邊吃玉米，
      且旨揭車輛駕駛之雙手在拿玉米，均未放置於方向盤上」
      之語（本院卷第64頁），以及原告更於起訴狀自承「因考
      量疫情傳染影響故並未於服務區内用餐，購買後即返回車
      上繼續南下並於行駛途中一邊進食」、「縱使有因飲食而
      短暫數秒交替換手拿取食物或飲水其並非長時間未將手放
      置方向盤上駕駛車輛」與交通違規案件陳述書中自承「駕
      駛人於車內飲食一定會有短暫使用手的情況，但並非長時
      間離開方向盤」等語（本院卷第56頁），可見原告確實在
      前揭時地駕駛系爭汽車行進中為了手持食物進食，而未將
      雙手放在駕駛座方向盤上。原告駕駛系爭汽車雙手未放置
      於方向盤上，對於駕駛車輛而言，係無法立即作為變換方
      向或防禦駕駛作準備，增添閃避時車輛碰撞之可能，則已
      妨害其他車輛正常行駛，自屬在道路上之危險駕駛行為當
      然屬於危險駕駛行為，足以影響或危及其他用路人之行車
      安全，置自己以及所有用路人之生命、身體安全於不顧。
      再者，行車事故危險之發生往往均係在一瞬間，原告當時
      未將雙手放置方向盤，此實足以造成相當之危險，並未僅
      因駕駛系爭汽車未有蛇行、超速、任意變換車道、逼車…
      等任何危險駕駛行為，並在速限内在同一車道上一直與前
      車保持安全距離行使，即謂非屬危險行為。原告所稱，顯
      不足為有利於己之認定。
（五）另原告稱以員警所述其以科學儀器採證，而其儀器是為一
      般手機拍攝錄影，其儀器是否有符合國家統一設備認證之
      標準？若其設備未符合認證標準其所拍攝之影像亦可能產
      生偏差尤其又是在雙方車輛行駛中時錄影，故其影像難認
      可為舉發之證物云云。而就本件員警所使用科學儀器予以
      錄影採證本件違規行為而言，該設備非公務檢測用速度計
      、噪音計、濃度計等需有度量衡上精密運算之儀器，亦非
      屬「度量衡器檢定檢查辦法」第3條規定應經檢定法定度
      量器，並無相關檢驗證明之要求，該科學儀器設備之影像
      足以證明違規事實。且按「當事人主張事實須負舉證責任
      ，倘其所提出之證據不足為主張事實之證明，自不能認其
      主張之事實為真實」，改制前行政法院36年判字第16號著
      有判例，此一判例與現行行政訴訟法第236條、第136條準
      用民事訴訟法第277條（當事人主張有利於己之事實者，
      就其事實有舉證之責任。但法律別有規定，或依其情形顯
      失公平者，不在此限）之意旨相符，仍得引用。再按行政
      法院應依職權調查事實關係，不受當事人主張之拘束；行
      政法院於撤銷訴訟，應依職權調查證據，行政訴訟法第12
      5條第1項、第133條前段分別定有明文，是行政法院在審
      理案件時應盡闡明義務，使當事人盡主張事實及聲明證據
      之能事，並盡職權調查義務，以查明事實真相，避免真偽
      不明之情事發生，惟如已盡闡明義務及職權調查義務後，
      事實仍真偽不明時，則作舉證責任之分配，使應負舉證責
      任之人負擔該不利之結果（參照最高行政法院94年度判字
      第58號判決）。亦即行政法院就應依職權調查證據之事件
      ，僅係免除行政訴訟當事人之主張責任（即所謂主觀舉證
      責任），並非免除當事人之舉證義務（所謂客觀舉證責任
      ），亦即待證事實陷於不明時，當事人仍應負擔不利益之
      舉證責任分配，此依行政訴訟法第237條之9第1項之規定
      ，於交通裁決事件訴訟程序亦準用之。本件被告以系爭汽
      車有以危險方式在道路上駕駛汽車（駕駛車輛雙手均未放
      置於方向盤上）違規行為而予以裁罰原告乙節，業經被告
      提出員警所提供採證錄影資料證明如上，經核非屬無據。
      則原告就其主張員警所述其以科學儀器採證，而其儀器是
      為一般手機拍攝錄影，其儀器是否有符合國家統一設備認
      證之標準？若其設備未符合認證標準其所拍攝之影像亦可
      能產生偏差尤其又是在雙方車輛行駛中時錄影，故其影像
      難認可為舉發之證物等語，即屬有利於己之事實，原告並
      未提出任何積極證據與證據方法足資佐證或供調查前揭員
      警所提供採證錄影資料係經偽造、變造情事，僅自行主觀
      強調上開意見，核無事實根據可資作為系爭汽車確非於前
      揭時地以危險方式在道路上駕駛汽車（駕駛車輛雙手均未
      放置於方向盤上）違規行為之論據，本院復查無積極可得
      為佐證系爭汽車並未違規之事實，則原告此部分所為之主
      張該等事實乃陷於真偽不明，故作舉證責任之分配，仍應
      由原告負擔不利益之結果，既乏積極證據足以證明系爭汽
      車不構成違規事實，殊無從為有利於原告之認定。
（六）本院綜上所述，被告認原告駕駛系爭汽車，於事實概要欄
      所示時、地，確有「以危險方式在道路上駕駛汽車」之違
      規行為，依道路交通管理處罰條例第43條第1項第1款、第
      5項（裁決書誤引用「第24條」）、第63條第1項（即第63
      條第1項第3款）及違反道路交通管理事件統一裁罰基準表
      等規定，以原處分裁處原告罰鍰1萬8千元，記違規點數3
      點，並應參加道路交通安全講習，並無違誤。原告訴請撤
      銷原處分為無理由，原告之訴自應予駁回。
六、本件判決基礎已臻明確，兩造其餘攻擊防禦方法及訴訟資料
    ，經本院審核後，或與本案爭點無涉，或對於本件判決結果
    不生影響，爰無庸一一再加論述，爰併敘明。
七、本件第一審裁判費即訴訟費用300元，應由敗訴之原告負擔
    ，且係原告起訴時繳納，爰確定第一審訴訟費用如主文第2
    項所示。
中　　華　　民　　國　　111 　年　　6 　　月　　13　　日
　　　　　　　　　行政訴訟庭　法　官　范智達
上為正本係照原本作成。
如不服本判決，應於判決送達後20日內，向本院提出上訴狀並表
明上訴理由（原判決所違背之法令及其具體內容或依訴訟資料可
認為原判決有違背法令之具體事實），其未載明上訴理由者，應
於提出上訴後 20 日內向本院補提理由書（上訴狀及上訴理由書
均須按他造人數附繕本，如未按期補提上訴理由書，則逕予駁回
上訴），並應繳納上訴裁判費新臺幣 750 元。
中　　華　　民　　國　　111 　年　　6 　　月　　13　　日
　　　　　　　　　　　　　　　書記官　蔡凱如
訴訟費用計算書
項　　　　目　　　　　　　金　額（新臺幣）　　備　註
第一審裁判費　　　　　　　　300元
合        計　　　　　　　　300元